【裁判字號】    98,訴,2191
【裁判日期】    981119
【裁判案由】    偽造有價證券等
【裁判全文】
臺灣板橋地方法院刑事判決              98年度訴字第2191號
公  訴  人  臺灣板橋地方法院檢察署檢察官
被      告  乙○○
義務辯護人  袁大蓉律師
上列被告因偽造有價證券案件，經檢察官提起公訴（98年度偵字
第5321號），本院判決如下：
    主  文
乙○○意圖供行使之用，而偽造有價證券，處有期徒刑壹年陸月
，緩刑貳年。
偽造之「甲○○」本票壹紙、印章壹枚、及附表一所示之物均沒
收。
    事  實
一、乙○○與甲○○為兄弟，同住於臺北縣板橋市○○路二十四
    巷三十二號，乙○○竟意圖為自己不法之所有，基於竊盜之
    犯意，於民國九十七年九月間某日，在甲○○上址之房間內
    ，竊取甲○○所有車號5350-MS 號自小客車之行車執照、原
    始資料及機車駕照( 竊盜部分因甲○○撤回告訴另為不起訴
    處分) 。又因一時需錢急用，竟意圖供行使之用，基於偽造
    有價證券之接續犯意，於九十八年一月六日上午十一時許，
    攜帶上開所竊取之車號5350 -MS號自小客車之行車執照、原
    始資料及機車駕照，駕駛車號5350-MS 號自小客車，至臺北
    縣中和市○○路四五三號「寶來當舖」內，向不知情之「寶
    來當舖」員工吳盈翰出示甲○○之機車駕照，佯稱為甲○○
    本人，欲辦理車號5350-MS 號自小客車之動產擔保設定及貸
    款事宜，乙○○即在本票號碼093186號本票上，偽造「甲○
    ○」之署名一枚、指印三枚，完成偽造之本票一紙後，並基
    於行使偽造私文書之犯意，利用不知情之吳盈翰於完成動產
    擔保抵押設定後，向寶來當舖借得新台幣三十二萬元，吳盈
    翰乃於同日下午三時許，至臺北縣樹林市○○路二四八巷七
    號臺北區監理所旁某處，委由不知情之他人刻印「甲○○」
    之印章一枚後，旋至臺北區監理所辦理上開動產擔保抵押之
    設定事宜，並在附表一所示之文書上，偽造如附表一所示「
    甲○○」之署押，完成附表所示偽造之動產擔保抵押設定文
    件後，並交予監理所人員而行使之，嗣經甲○○發覺上情，
    報警處理。
二、案經臺北縣政府警察局板橋分局移請臺灣板橋地方法院檢察
    署檢察官偵查起訴。
    理  由
壹、程序事項：
一、被告以外之人於審判外之陳述，雖不符前四條之規定，而經
    當事人於審判程序同意作為證據，法院審酌該言詞陳述或書
    面陳述作成時之情況，認為適當者，亦得為證據，刑事訴訟
    法第一百五十九條之五定有明文。準此，本件證人甲○○、
    吳盈翰、呂政霖分別於警詢及偵查中之陳述，已經被告乙○
    ○及其選任辯護人於本院準備程序及審判程序中同意作為證
    據，本院審酌該等言詞陳述或書面陳述作成時之情況別無其
    他不可信之情事，認為適當，應具有證據能力，而可由本院
    採為認定本件以下有罪之犯罪事實之依據。
二、本件認定犯罪事實所引用之本件卷內所有卷證資料（包含書
    證、物證等證據），並無證據證明係公務員違背法定程序所
    取得，被告及其選任辯護人於本院審理終結前就卷內所有之
    卷證資料之證據能力均表示無意見，且卷內之文書證據，亦
    無刑事訴訟法第一百五十九條之四之顯有不可信之情況與不
    得作為證據之情形，則依刑事訴訟法第一百五十九條之五之
    規定，本件認定犯罪事實所引用之本件卷證所有書證、物證
    等證據，均有證據能力。
貳、實體事項：
一、訊據被告乙○○對於上揭事實坦承不諱，核與證人即告訴人
    甲○○、證人即寶來當舖員工吳盈翰、證人呂政霖分別於警
    詢時及偵查中證述之情節相符，並有動產擔保交易動產抵押
    設定登記申請書、車輛動產抵押契約書及本票號碼093186號
    本票1 紙在卷可稽，事證已甚明確，被告犯行堪以認定。
二、核被告所為，係犯刑法第二百一十六條、第二百一十條之行
    使偽造私文書罪、同法第二百零一條第一項之意圖供行使之
    用偽造有價證券罪。其利用不知情之吳盈翰偽造如附表一所
    示之署押，應論以間接正犯。被告偽造「甲○○」之署名乃
    偽造私文書之階段行為；偽造私文書之低度行為，應為行使
    偽造私文書之高度行為所吸收，均不另論罪；又偽造有價證
    券復持以行使，其行使行為吸收於偽造行為之中，祇應論以
    偽造罪，且有價證券內所蓋之印文，為構成證券之一部，所
    刻之印章，為偽造之階段行為，均應包括於偽造罪之內，自
    不生牽連或想像競合之問題（最高法院三十一年上字第八八
    號判例意旨參照）。被告以一行為觸犯刑法第二百一十六條
    、第二百一十條之行使偽造私文書罪及第二百零一條第一項
    之意圖供行使之用偽造有價證券罪，為想像競合犯，應依刑
    法第五十五條前段之規定，從一重之意圖供行使之用偽造有
    價證券罪處斷。又被告係因一時需錢孔急始竊取其弟之車輛
    持往典當，並依當鋪業者之要求而偽造上開有價證券，衡其
    犯罪之情狀尚有可憫恕之處，如依刑法偽造有價證券罪之最
    低刑度量處，猶嫌過重，爰依刑法第五十九條之規定減輕其
    刑。審酌被告並無前科，此有台灣高等法院被告前案紀錄表
    一件在卷可稽，因一時失慮致罹刑章，事後深表悔悟，且告
    訴人甲○○亦於偵查中供稱撤回告訴，願給予被告悔悟之機
    會，亦有偵查筆錄一件在卷可查，及其犯罪之動機、目的、
    手段、所生危害、犯罪後態度等一切情狀，處如主文所示之
    刑，以資懲儆。又被告前未曾受有期徒刑以上刑之宣告，因
    一時失慮，偶罹刑典，事後已坦承犯行，深具悔意，經此刑
    之宣告後，應知警惕而無再犯之虞，本院因認暫不執行其刑
    為當，予以宣告緩刑二年，用啟自新。被告偽造之「甲○○
    」本票一紙、印章一枚及附表一所示之文件，應分別依刑法
    第二百零五條、第二百一十九條之規定宣告沒收。
據上論斷，應依刑事訴訟法第二百九十九條第一項前段，刑法第
二百一十六條、第二百一十條、第二百零一條第一項、第五十五
條前段、第五十九條、第七十四條第一項第一款、第二百零五條
、第二百一十九條，判決如主文。
本案經檢察官黃佳權到庭執行職務。
中    華    民    國    98    年    11    月    19    日
                  刑事第六庭    審判長法  官  胡堅勤
                                      法  官  林家賢
                                      法  官  盧軍傑
上列正本證明與原本無異。
如不服本判決，應於判決送達後10日內敘明上訴理由，向本院提
出上訴狀 (應附繕本) ，上訴於臺灣高等法院。其未敘述上訴理
由者，應於上訴期間屆滿後20日內向本院補提理由書「切勿逕送
上級法院」。
                                書記官  梁宜庭
中    華    民    國    98    年    11    月    19    日
附錄本案論罪科刑法條全文：
中華民國刑法第201條
（有價證券之偽造變造與行使罪）
意圖供行使之用，而偽造、變造公債票、公司股票或其他有價證
券者，處3年以上10年以下有期徒刑，得併科3千元以下罰金。
行使偽造、變造之公債票、公司股票或其他有價證券，或意圖供
行使之用，而收集或交付於人者，處1年以上7年以下有期徒刑，
得併科3千元以下罰金。
中華民國刑法第216條
（行使偽造變造或登載不實之文書罪）
行使第210條至第215條之文書者，依偽造、變造文書或登載不實
事項或使登載不實事項之規定處斷。
附表一
┌──┬─────────────────┬────────┐
│編號│         偽造署押之處             │偽造之署押數量  │
├──┼─────────────────┼────────┤
│ 1  │動產擔保交易動產抵押設定登記申請書│署名4枚，印文1枚│
├──┼─────────────────┼────────┤
│ 2  │車輛動產抵押契約書                │署名2枚，印文1枚│
└──┴─────────────────┴────────┘


司法院資訊處製作；財團法人民間司法改革基金會備份。
